【裁判字號】    98,訴,496
【裁判日期】    990621
【裁判案由】    塗銷土地所有權移轉登記
【裁判全文】
臺灣新竹地方法院民事判決               98年度訴字第496號
    原      告  己○
    訴訟代理人  曾桂釵律師
    被      告  戊○○
    訴訟代理人  喬國偉律師
    複  代  理  洪坤宏律師
    被      告  丁○○
上列當事人間塗銷土地所有權移轉登記事件，本院於民國99年6
月2 日辯論終結，判決如下：
    主  文
被告戊○○應給付原告新臺幣貳佰貳拾貳萬壹仟肆佰肆拾柒元。
原告其餘之訴駁回。
訴訟費用由被告戊○○負擔五分之三，餘由原告負擔。
本判決第一項於原告以新臺幣柒拾肆萬壹仟元為被告戊○○供擔
保後得假執行；被告戊○○如以新臺幣貳佰貳拾貳萬壹仟肆佰肆
拾柒元為原告預供擔保後，得免為假執行。
原告其餘假執行之聲請駁回。
    事  實  及  理  由
壹、程序方面：
一、按訴狀送達後，原告不得將原訴變更或追加他訴。但請求之
    基礎事實同一者，不在此限，民事訴訟法第255 條第1 項第
    2 款定有明文。另所謂請求之基礎事實同一，係指變更或追
    加之訴與原訴之主要爭點有其共同性，各請求所主張之利益
    在社會生活上可認係屬同一或關連之紛爭，而就原請求之訴
    訟及證據資料，於繼續審理時，在相當程度範圍內具有同一
    性或一體性，得期待於後請求之審理予以利用，俾先後兩請
    求得在同一程序中一併解決，避免重複審理者，自屬之。判
    斷是否合於民事訴訟法第255 條第1 項第2 款之「請求之基
    礎事實」同一，應考慮被告之防禦權是否受到不利益及在訴
    訟之過程，准予為訴之變更、追加後，原來已經進行過之訴
    訟資料與證據資料，有無繼續使用之可能性及價值，最高法
    院90年台抗字第287 號、90年台抗字第519 號裁判可資參照
    。經查原告以預備合併起訴，先位聲明：(一)確認被告間就坐
    落新竹市○○段（下稱同段）863 地號土地及其上同段81建
    號房屋（下合稱系爭房地）之買賣關係不存在，被告丁○○
    應塗銷系爭房地於民國（下同）94年11月8 日新竹市地政事
    務所所為之所有權移轉登記。(二)被告戊○○應將系爭房地所
    有權移轉登記予原告。(三)訴訟費用由被告共同負擔。後位聲
    明為：(一)被告戊○○應給付原告新臺幣（下同）360 萬元。
    (二)訴訟費用由被告負擔。(三)願供擔保，請准宣告假執行。嗣
    後另以本院若認系爭房地買賣契約有效，則主張依民法第24
    4條第2 項、第4 項，而追加後位聲明為(一)被告間就系爭房
    地所為之買賣行為及所有權移轉行為，應予撤銷。被告丁○○應將94年11月8 日新竹地政事務所以買賣為原因所為之所
    有權移轉登記塗銷，並回復登記為被告戊○○所有，再移轉
    所有權予原告。(二)訴訟費用由被告共同負擔。並主張若本院
    認系爭房地買賣契約亦不得撤銷時，聲明：(一)被告戊○○應
    給付原告360 萬元。(二)訴訟費用由被告負擔。(三)願供擔保，
    請准宣告假執行。經審酌原告所為之請求及證據資料具有同
    一性，均係以被告間就系爭房地所成立之買賣契約而為主張
    ，所提之證據及資料有繼續使用之必要及價值，堪認請求之
    基礎事實仍屬同一，應予准許。
二、次按原告對於同一被告，合併提起數宗訴訟，乃所謂訴之客
    觀合併。其目的在使相同當事人間就其間之私權紛爭，能以
    同一訴訟程序辯論、裁判，以節省當事人及法院勞費，並使
    相關連之訴訟事件，受同一裁判，避免發生矛盾，以達訴訟
    經濟及統一解決紛爭之目的。如無害於公益，基於當事人訴
    訟上之處分權，應許當事人就其合併提起之數訴，依其意思
    請求法院為裁判；尚不得因其提起訴訟之型態，不符合學說
    或實務上分類之模式，即認其起訴不合法。而所謂訴之預備
    合併，通常固指原告預防其提起之訴訟為無理由，而同時提
    起不能並存之他訴為備位，以備先位之訴無理由時，可就備
    位之訴獲得有理由之判決之訴之合併而言，最高法院95年度
    台抗字第184 號裁判可資參照。本件被告戊○○辯稱二個後
    位聲明係不合法云云，然查基於處分權主義，並無限制不得
    提起數個備位聲明，且原告所主張之先、後位聲明，相關證
    據均得共用，且可避免裁判之矛盾，對被告之防禦權亦無甚
    防礙，則依前揭說明，自難認原告之起訴為不合法，是被告
    戊○○所辯，尚無有據。
三、再按確認法律關係之訴，非原告有即受確認判決之法律上利
    益者，不得提起之，民事訴訟法第247 條第1 項前段定有明
    文。所謂即受確認判決之法律上利益，係指法律關係之存否
    不明確，原告主觀上認其在法律上之地位有不安之狀態存在
    ，且此種不安之狀態，能以確認判決將之除去者而言，若縱
    經法院判決確認，亦不能除去其不安之狀態者，即難認有受
    確認判決之法律上利益（最高法院52年度台上字第124 號判
    例意旨參照）。本件原告主張系爭房地為被告通謀虛偽意思
    表示而移轉登記予被告丁○○，致其依被告戊○○與訴外人
    胡嘉珊間第三人利他契約所為之約定，得享有系爭房地所有
    權移轉登記之利益受損害，而被告則否認就系爭房地間買賣
    關係為通謀虛偽，則原告就被告間系爭房地所為買賣及所有
    權移轉登記是否有無效之情，既有所爭執，而此法律上地位
    不安之狀態，能以確認判決將之除去，故原告起訴請求確認
    被告間就系爭房地所為買賣關係不存在，即有確認利益，合
    先敘明。
四、被告丁○○經合法通知，未於最後言詞辯論期日到場，核無
    民事訴訟法第386 條所列各款情形，爰依原告之聲請，准由
    其一造辯論而為判決。
貳、實體事項：
一、原告方面：
    (一)先位聲明部分﹕
      1.原告起訴主張：
        (1)原告為被告戊○○與訴外人胡嘉珊之婚生子，其二人
          於78年9 月8 日協議離婚時，原告尚在強褓中未滿3
          歲，為保障男嗣繼承不動產及照顧原告生活之意旨，
          被告戊○○與訴外人胡嘉珊同意將位於新竹市○○街
          118 巷22號3 樓（下稱文雅街房地）及系爭房地（房
          屋原門牌為﹕新竹市香山村60號，現門牌整編為新竹
          市○村路385 巷2 號），於原告成年時均移轉為原告
          所有（下稱系爭協議）。嗣後新竹市○○街房地已由
          被告戊○○與訴外人胡嘉珊共同出售。離婚後原告及
          妹妹均與母親即訴外人胡嘉珊同住，被告戊○○與二
          名子女毫無往來，僅每月給付15,000元扶養費（即一
          名子女僅7,500 元），而妹妹部分自96年8 月起至98
          年2 月止共1 年半未為給付。原告於96年1 月6 日成
          年，被告戊○○卻於94年11月8 日將系爭房地所有權
          移轉予被告丁○○。原告自小即知被告戊○○與訴外
          人胡嘉珊有系爭協議，故於成年後多次連絡請求被告
          戊○○履行約定，被告戊○○均置之不理。原告乃於
          98年8 月1 日以存證信函促請被告戊○○履行，惟未
          獲回應。嗣於農曆春節回祖母家過節時，再詢問被告
          戊○○，其才鬆口表示已出售予被告丁○○。
        (2)系爭房地所有權移轉之時間是在離婚後第17年所為，
          亦即原告再一年即成年，時間點令人懷疑；且聲稱以
          150 萬元出售，而系爭房地為透天房地，此價金至不
          合理。故原告認其二人間以「買賣」為原因所為之所
          有權移轉登記為通謀虛偽意思表示，目的在規避被告
          戊○○依系爭協議所負移轉所有權予原告之義務。被
          告若主張系爭房地買賣為真正，非通謀虛偽意思表示
          ，請其提出合約及資金往來證明。
        (3)為此，訴請確認被告間就系爭房地之買賣關係不存在
          ，被告丁○○應塗銷系爭房地所有權移轉登記，並請
          求被告戊○○將系爭房地所有權移轉予原告。
      2.對被告抗辯所為之陳述：
        (1)被告均陳稱係透過仲介成立本件交易，而被告丁○○
          之配偶本身即為不動產仲介人員，被告丁○○自應對
          不動產買賣較常人為熟稔，按例應會簽立買賣契約書
          以保障買方權利，惟被告迄未提出買賣契約書，已至
          為可疑。
        (2)被告丁○○於98年9 月21日提出之交屋明細表乃空白
          之交屋明細表，地價稅、房屋稅、水費、電費、瓦斯
          費、管理費分算明細表亦僅係計算式，無法證明有買
          賣關係存在。又上開資料所載之買方為訴外人吳秋松
          ，而非被告丁○○，是被告間何以竟無買賣契約書，
          已令人質疑買賣關係之存在與否，且被告丁○○曾稱
          為系爭房地之合夥人，嗣又改口系爭房地為其自己購
          買，連裝潢到改建皆為自己一手包辦。訴外人吳秋松
          雖為私契上所載之買受人，但根據被告丁○○出示之
          帳號資料及交易明細單中，其轉帳124 餘萬元係轉出
          於自己之帳戶，且公契上立約之人亦為被告丁○○，
          買受人是否真為締結契約之當事人，不無疑義，恐不
          能僅以其二人間有1,244,581 元之資金往來，逕認二
          人間確有買賣關係。又被告丁○○雖提出存摺，證明
          其於94年11月9 日轉出1,244,581 元，惟此不能證明
          係付款予被告戊○○，遑論證明與被告戊○○間有買
          賣關係存在。其應提出二人間之付款、收款之直接證
          明。況證人丙○○於99年3 月17日開庭，言明出資合
          夥人即訴外人吳秋松消失了，惟被告丁○○於99年3
          月10日之答辯狀中，仍堅稱有合夥人即訴外人吳秋松
          此人，那麼94年9 月28日簽訂之指定第三人登記同意
          書是作何用意？之前多次開庭被告丁○○亦不斷牽扯
          訴外人吳秋松。
        (3)被告丁○○出示之帳號資料及交易明細單中，94年11
          月9 日才轉帳124 餘萬元予被告戊○○，惟系爭房地
          以150 萬元之價格售出已經甚低於行情，而買方更是
          只付不到20% 的款項，賣方即將權狀交出即行過戶完
          畢。一般而言，買賣總價金愈低，一開始買方之訂金
          及簽約金亦應相對愈高，避免移轉登記後賣方有無法
          取得尾款之風險，如為素昧平生之買方，怎會有如此
          之信任度?
        (4)被告戊○○稱系爭房地係透過仲介出售，收取相當之
          佣金，即謂買賣契約為真正，並聲請傳喚仲介人員即
          訴外人胡嘉芬（後改名為甲○）出庭為證。然既係透
          過仲介出售，自應有買賣契約書，卻未見其提出。又
          所謂之仲介即訴外人胡嘉芬乃訴外人胡嘉珊之妹，訴
          外人胡嘉珊與被告離婚後即與娘家關係不佳，反而是
          被告戊○○與訴外人胡嘉珊之母親、妹妹往來甚密，
          如同一家人，訴外人胡嘉芬又與被告丁○○之丈夫即
          證人丙○○為北區房屋仲介股份有限公司（後改為台
          灣房屋仲介股份有限公司，下稱台灣房屋公司）之同
          事，且證人乙○○本身亦認識訴外人胡嘉珊，知道系
          爭房地約定將來過戶給原告。雖證人乙○○對如何知
          道系爭協議，含糊回答，然觀仲介及買賣雙方彼此關
          係匪淺，且迅速成交，實令人懷疑。且渠等對於是否
          知悉系爭協議，及買賣合約書等重要情節，皆答：遺
          失了、忘記了、不清楚，顯有違常理，足證其說詞係
          為脫罪而臨訟杜撰。本件買賣之真偽只需被告提出買
          賣契約及付款證明即足，若未能提出，加上移轉時間
          點在原告即將成年之際，其買賣厥為通謀虛偽意思。
        (5)被告間就系爭房地之買賣關係應有代書之經手辦理：
          91年間訴外人胡嘉珊曾當面拜託台灣房屋公司之職
            員即證人乙○○，告知當原告滿20歲時被告戊○○
            負有移轉系爭房地予原告之義務，並請求其調查系
            爭房地路段更名後之新址，足證當時其已知悉被告
            戊○○負有移轉系爭房地之義務及系爭協議之內容
            。
          仲介人員即訴外人甲○雖和訴外人胡嘉珊分住兩地
            ，但其早知被告戊○○當初離婚之時簽有系爭協議
            ，且訴外人甲○之住所距訴外人胡嘉珊住所僅一條
            街，訴外人胡嘉珊亦常出入訴外人甲○之家中看電
            視聊天，手機裡亦有一定數量之通聯往來紀錄，豈
            有妹妹不知姊姊離婚後生活方面如何保障之理，且
            訴外人甲○之母即訴外人林錦曾和被告戊○○之妹
            即訴外人劉莉華於兩人離婚後多年，於81年間於台
            中市合購案名為瀋陽大地大樓三房、雙衛、含車位
            之房產一間（北屯區○○路○ 段338 號6 樓），雖
            所有人系登記於訴外人林錦名下，但有將該房出租
            ，每月訴外人林錦皆按時匯一半之房租予被告劉俊
            良之妹即訴外人劉莉華，且該房屋之銷售人員正是
            訴外人胡嘉珊，可見訴外人甲○及被告戊○○兩邊
            的家人在訴外人胡嘉珊與被告戊○○離婚後仍過從
            甚密，若訴外人甲○硬說其不知有系爭協議，恐有
            悖於一般社會常理及違反常人之認知。
          買受人即證人丙○○及訴外人甲○均為台灣房屋公
            司之員工，一般而言，會找自己公司內之代書幫忙
            辦理過戶事項以節省成本，且台灣房屋公司為規模
            龐大全省知名公司，買賣過程有其一定之程序，仲
            介服務費之發票證明亦應有留存。
          被告及買主等所出示之資金往來證明，僅僅是過戶
            完後94年11月9 日尾款之支付，其間並未證明訂金
            給付之時點？簽約時點？完稅時點？相關等房屋買
            賣付款資金流程等皆付之厥如，加上被告丁○○稱
            買賣合約書已遺失，因此更需台灣房屋公司提出當
            時買賣合約書之正本以及辦理相關事項之人員出庭
            作證。
          又訴外人甲○曾稱當初係其「拜託」同公司之人員
            即證人丙○○出面承買系爭房產，若依一般社會常
            理，有人拜託當事人買下低於市價甚多之特定物，
            一般人難免詢問其原因，更何況是高價值之不動產
            ，因此若稱承買人即證人丙○○不知情，未免遷強
            。由此可知單單一家台灣房屋公司，至少有三人知
            悉系爭協議之存在，卻仍派仲介人員幫忙牽線買賣
            ，實屬可疑。
        (6)契約書應出具公契及私契以及契稅證明﹕
          一般土地買賣實務上，公契僅為登記土地過戶時所
            簽之契約，價額亦通常以公告現值為準，以減輕賦
            稅上之負擔，故私契上所載價金才是實際雙方當事
            人為完成交易所需真正價金，往往是公契價金之數
            倍以上。
          被告稱系爭房地價金150 萬元，此150 萬元之價格
            若真是私契之價金，則公契價金必僅有數十萬元；
            反之，若150 萬元是公契價金，那私契上所載之買
            受金額必為數百萬元以上。故請求被告二人應出具
            系爭房地之公契及私契，以證明其買賣關係之存在
            。
          契稅通常係由公契所載金額而為課稅之依據，故當
            事人除證明公契、私契之存在外，契稅之稅捐證明
            亦應一並出示。
        (7)請求出具土地增值稅單﹕
          繳納增值稅乃公法上義務，並非買賣契約當事人一方
          應向他方為給付之義務。且土地增值稅因土地年代之
          久遠，必為一筆不小的支出，實務上常見當事人出具
          土地增值稅免稅證明書、增值稅繳款書、土地增值稅
          繳交清單、土地增值稅申報書等為證明方式。若系爭
          房地之買賣價金果真僅有150 萬元，且系爭房地之歷
          史悠久，土地增值稅之繳納對被告戊○○而言必定是
          筆沉重之負擔，其出售系爭房地之利益也相較之下減
          損不少，有違社會常理。
        (8)經向各大房仲業者網站即信義、永慶、台灣房屋公司
          查詢﹕
          信義房屋網站於香山區學區附近之出售案件數為零
            且該網站上關於元培街與香村路之地圖更可顯示系
            爭房地與各學區之密接性。
          永慶房屋則需將條件設定至300 萬元始搜尋得到，
            且搜尋到有一買賣不動產之土地登記面積為18.23
            坪，屋主欲賣276 萬元，該價格可適當反應香村路
            上之市場行情，且該網站上公佈之「新竹市全區歷
            年行情走勢國」中可知，94年Q4即第四季，為房地
            產平均單價高漲之時，然被告戊○○此時卻連降4
            次價格急售?
          台灣房公司屋網站上亦可查詢到零星之香山區中「
            靠近」香村路透天買賣案件，惟亦須將條件設定至
            300萬元或以上才搜尋的到。
          由此可知，香村路上幾乎沒有房屋出售之案件，僅
            可查詢到出租之案件，可見該區附近學生對於香山
            地區租屋需求量之大，奇貨可居，房東莫不惜售，
            並出租學生套房以為投資之用，本案被告丁○○亦
            是將系爭房地改為學生套房並出租，然這種緊鄰香
            村路大馬路邊、有獨立停車位、又位於學區內之邊
            間透天，殊難想像150 萬元是交易市場行情? 而估
            價公司所估之價額為220 萬元，一般而言估價公司
            之估價較保守，皆會低於市場成交價的二至三成，
            故北區房屋一開始設定之290 萬元，可以認係合理
            之市場行情。
        (9)對於證人乙○○之證詞，陳述意見如下：
          依證人所述，被告戊○○於94年9 月6 日委託台灣
            房屋公司出售系爭房地，9 月25日就賣出，僅歷經
            2 個多禮拜即再降至150 萬元，有賣方願意將原簽
            訂之售屋價金總價直接對折腰斬又急著賣出，而仲
            介公司亦「恰巧」無察覺異狀，實為交易市場上罕
            見之例。從簽訂賣屋委託之契約，到房屋出售且完
            稅過戶僅僅不到2 個月時間。實屬可疑。且成交時
            點又剛好是原告欲屆滿20歲，對該屋有移轉登記請
            求權之前3 個月。產權移轉時間過於迅速，異於房
            地產交易常情。如此急迫之時限內，買賣雙方不但
            以極快之速度完成買賣並移轉登記，價金又壓這麼
            低，且縱使被告丁○○有出示匯款往來紀錄120 餘
            萬元，亦無從證明該筆款項確係該不動產之價金，
            且其中有兩筆鉅額現金提領，分別是50萬元及60萬
            元，被告戊○○之現金提款，用途為何？做什麼事
            需要提領這麼大一筆現金而不用匯款或轉帳？是否
            為再把該款項還給被告丁○○以達成有買賣之假象
            ，原告亦無從得知，但種種跡象顯示明顯係為幫助
            被告戊○○，為避免屆時受強制執行，而為之惡意
            脫產行為，且一經脫產後被告戊○○即陷於無資力
            狀態，故意造成給付不能之狀態。
          證人乙○○雖陳述附近個案皆如此，但其出示之香
            山國民城之地點和系爭房地之地點，距離甚遠且位
            址不同，國民城位於一巷弄內，而系爭房地之地點
            在香村路大馬路，兩者之地段、地坪、面寬、邊間
            位置等截然不同，行情完全無法相提並論，價格怎
            會相同？明顯係為將系爭房地之賣出價格150 萬元
            合理化，而找同位於香山地區之買賣案例充數。又
            證人乙○○曾於1 月6 日出庭時表明150 萬元為市
            場交易行惰，但當法官問其是否有其他資料可證明
            時，卻又改口只是居間促成買賣，價格不是關心的
            重點，明顯係模糊焦點，況證人乙○○並非此案直
            接之負責主管。
          系爭房地原所有人即訴外人吳玉為被告戊○○之母
            ，於70年時以總價80萬元購入地坪25年且具有停車
            位、面寬6米之邊間透天，71年時新竹市改制省轄
            市，香山鄉也升格為新竹市香山區，86年玄奘大學
            創立，附近香山國中於87年改制為香山高中，原有
            之元培醫專亦改制為元培科大，歷經25年，系爭房
            地不但緊鄰明星學區，交通系統亦因學生的大量入
            住而不斷開通，25年後房價真有可能只增值一倍不
            到？
        (10)傳喚多次始到庭作證之店長即被告丁○○之夫丙○○
          、傳喚多次拒不到庭作證之承辦人員甲○、事前知系
          爭協議存在之台灣房屋公司主任即證人乙○○、證人
          乙○○之妻即訴外人呂素卿，均為不動產買賣之專業
          人員，熟悉不動產買賣之作業流程，若真要掩飾通謀
          虛偽的不動產交易，簡直易如反掌，而非對造所提之
          書狀，僅謂房屋稅、地價稅等結算清楚即足證明此等
          人非通謀虛偽買賣。若以整修後之價值估算，被告黃
          靖敏於95年9 月28日，可以向新竹市第三信用合作社
          貸款300 萬元，那麼房價至少應有450 萬元以上之價
          值，而非整修前之220 萬元，故對造雙方明顯係以低
          於市價之價格通謀完成虛偽之買賣，已屬不爭之事實
          。
        系爭房地買方一再貶抑其價值，卻又以高於買價兩倍
          且又需向銀行貸款之情況下，大力整修他們口中所說
          之偏僻、老舊、巷沖、有壁癌、無人聞問、不得已才
          買下．．．等賣相奇差之屋，剩下唯一沒說的可能是
          「買了很後悔」，若真是如同廢墟般的房屋，銀行竟
          會核貸300 萬元，難道不怕以後可能無法受償嗎？原
          告之母即訴外人胡嘉珊從事房屋銷售十餘年，未有從
          業人員花費巨資，去投資被他們自己形容成如此不堪
          之房屋，簡直係不可思議。被告刻意以模糊之黑白照
          片將三面採光之建築物，醜化成彷彿廢墟、工寮，明
          顯誤導法官對系爭房地客觀上價值之判斷，更抹煞估
          價公司近100 頁的專業報告，及具公信力之審慎鑑價
          。且台灣房屋公司之前所提供參考之成交個案，僅僅
          註明150 萬元，但比較標的之地坪、建坪、屋齡、位
          置、外觀這些重要的參考依據均付之厥如。另在政府
          公告的地圖上香村路是標為黃色之「重要交通幹線」
          ，系爭房地門口僅為一小斜坡，下來後直通鄉村路，
          非巷弄，且左右亦無馬路，非路沖，故非被告所言係
          路沖、巷沖。
        被告戊○○於94年9 月6 日委託台灣房屋公司以290
          萬元出售系爭房地，當天即改為220 萬元，16天後降
          為180 萬元，再2 天即以150 萬元簽約成交，委託銷
          售到成交僅歷時19天，難道一個專業的房仲業者，會
          一開始訂出市場所無法接受的售價，再讓市場機制及
          交易行情逼迫賣方降價？綜觀整個交易過程，怎樣看
          都不像是買方極不願意而勉為其難買下的交易過程，
          而訴外人甲○，屢傳不到，證人丙○○因原告要求撤
          銷其買賣行為，終於出庭；雙方就系爭房地所為之通
          謀虛偽意思更臻明顯。
        證人丙○○否認事前知情賣方與仲介即訴外人甲○之
          關係，但訴外人胡嘉珊於97年7 月詢問台灣房屋公司
          區總經理彭培業之陳秘書，陳祕書稱兩人早已自原任
          職之北區房屋雙雙離職，且陳秘書堅持不透露系爭房
          地之價金究竟是否為150 萬元，只說可以告詐欺。
        被告戊○○與訴外人胡嘉珊間並無合意變更利益第三
          人條款，被告之抗辯為無理由：
          文雅街房地係經被告戊○○與訴外人胡嘉珊同意而
            出售，並不當然等於已「合意變更」系爭房地應過
            戶予原告之約定，二者並無關連。被告戊○○所述
            與訴外人胡嘉珊間有此變更合意，自不足採。又被
            告戊○○於收受原告催告履行之存證信函後，並未
            主張已變更約定，且反駁原告之催告，此主張純係
            為規避法律責任而已。
          離婚協議書第4 條所載文雅街房地登記在訴外人胡
            嘉珊名下，系爭房地登記在被告名下，約定俟原告
            成年時均移轉給原告，移轉前均由被告戊○○使用
            ，權狀則由訴外人胡嘉珊保管，雙方均不得私自變
            賣、抵押、作保。故離婚後二間房屋均由被告劉俊
            良使用，然權狀並未交出給訴外人胡嘉珊保管，而
            係由被告戊○○之母親保管（因其母長年吃齋唸佛
            ，自認會秉公處理）。後被告戊○○認為文雅街房
            地登記訴外人胡嘉珊名下，不放心，與訴外人胡嘉
            珊商量將文雅街房地出售變現，彼此朋分現金。購
            買文雅街房地時，訴外人胡嘉珊有出資，買進價為
            90萬元，數年後以260 萬元售出，訴外人胡嘉珊僅
            分得20萬元，另外50萬元償還貸款，30萬元給當初
            在榮車中心之被告戊○○之父即訴外人劉慶泰購買
            福特1300cc新車繼續開計程車為業，餘額全數交予
            被告之母即訴外人吳玉償還系爭房地之欠款及一樓
            後面坡坎擋土牆水土保持工程、廚房加建、頂樓加
            蓋、隔熱等工程款。
          出售文雅街房地之最大獲利者為被告戊○○，並非
            訴外人胡嘉珊，於此情形下，訴外人胡嘉珊豈可能
            再約定損及母子生計權益之事項。退一步言，縱文
            雅街房地為訴外人胡嘉珊所出售，亦係訴外人胡嘉
            珊違約之問題，不代表被告戊○○亦可不必履行對
            原告之義務。
          出售文雅街房地所得價款是由被告戊○○及訴外人
            胡嘉珊二人朋分，此亦為被告戊○○所不爭執，足
            證原告所述離婚時特意不為剩餘財產分配，而約定
            等長子成年後過戶給長子，確為實情，故文雅街房
            地雖登記訴外人胡嘉珊名下，出售價款乃由雙方朋
            分。是系爭房地訴外人胡嘉珊亦有權利，被告豈能
            未經訴外人胡嘉珊同意，違反約定擅自出售！
        訴外人胡嘉珊曾控告詐欺，判決書寄埔頂派出所，訴
          外人甲○竟冒領訴外人胡嘉珊之訴訟信件，然同一時
          間另有家事事件之訴訟文件，訴外人甲○何以冒領時
          ，僅領取與系爭房地有關之文件？又原告於98月曾應
          徵本院工讀生，惟在審核期間，對原告不聞不問之被
          告戊○○竟於98年6 月19日將原告積欠之健保費5,86
          5 元迅速全額繳清，惟就原告之妹之費用（當時民事
          扶養費訴訟仍在進行中）則未繳納。
    (二)後位聲明部分﹕
      1.原告主張﹕
        (1)若本院認被告間就系爭房地所為所有權移轉行為非通
          謀虛偽意思表示，而屬有效者，因被告之前述行為損
          害原告債權，爰依民法第244 條第2 項、第4 項規定
          訴請撤銷被告間就系爭房地所為之買賣行為、所有權
          移轉登記行為。蓋依證人乙○○所述可知，受託處理
          系爭房地買賣之相關工作人員，證人乙○○事前既知
          有應過戶之情事，明顯違背其應有之職業道德，其妻
          即訴外人呂素卿擔任該不動產之銷售人員亦必然知惰
          ，而主要負責銷售該案之店長即證人丙○○、及仲介
          承辦人即訴外人甲○迄今皆無出庭作證已屬可疑，不
          然為何無正當理由而不出庭，且原告曾私下與訴外人
          甲○談話時，訴外人甲○曾稱當初是她「拜託」訴外
          人丙○○買下系爭房地。況就一般客觀第三人之角度
          觀之，這一整個工作團隊甚至買賣雙方均知悉系爭房
          地有應過戶之情事，卻仍接下該案，進行成交迅速之
          異常買賣。被告戊○○當時所簽與台灣房屋公司之委
          託案件債務確認單中，保證足以影響系爭房地交易安
          全之所有債務，並於債務有否處簽字註明為: 無，明
          顯係故意欺瞞此應過戶之情事。而證人乙○○當時顯
          然知情，卻無拒絕此日後恐有法律糾紛之買賣案，皆
          可認有詐害原告之債權，而出面應買人更為同店之店
          長即證人丙○○，指定登記名義人又係其妻即被告黃
          靖敏，一個工作團隊中之承辦、銷售、主任皆知情，
          殊難想像同個店裡的店長不知惰，且法院已傳喚兩次
          皆未附正當理由而不出庭作證，可以合理認為其明知
          該應過戶之情勢，而仍配合被告戊○○為脫產之行為
          。
        (2)被告戊○○一經賣出系爭房地後，名下即無其他財產
          ，可見其故意侵害原告債權之情。故請求撤銷系爭房
          地之買賣行為，並命受益人即被告丁○○將系爭房地
          所有權移轉登記塗銷，回復登記為戊○○所有後，再
          移轉登記予原告。
        (3)若本院認被告就系爭房地之買賣及所有權移轉行為非
          通謀虛偽意思表示，亦無詐害原告債權之情，則被告
          戊○○與訴外人胡嘉珊間之系爭協議，係屬利益第三
          人之契約條款，原告有直接請求被告給付之權利。且
          原告已以口頭及書面請求被告履行，即已表示願享受
          其契約之利益，故就此項給付原告與被告戊○○間已
          成立贈與。被告戊○○因已將贈與物即系爭房地讓與
          被告丁○○致給付不能，此顯係因可歸責於被告之事
          由致給付不能，原告依民法第409 條第1 項規定得請
          求其賠償相當於贈與物之價額。原告以被告丁○○以
          系爭房地向訴外人新竹市第一信用合作社貸款設定最
          高限額抵押權360 萬元，請求被告戊○○賠償360 萬
          元，並願供擔保，請准宣告假執行。
二、被告戊○○部分：
    (一)不爭執事項：
      1.被告戊○○與訴外人胡嘉珊於78年9 月8 日簽訂離婚協
        議書，並且有為系爭協議之約定。
      2.被告戊○○與訴外人胡嘉珊於79年1 月23日間合意將登
        記訴外人胡嘉珊名下之文雅街房地出售，雙方並朋分價
        金。
      3.訴外人吳秋松與被告戊○○於94年9 月25日簽訂買賣契
        約，購買系爭房地，並指名登記予另一被告丁○○，於
        94年11月8 日完成所有權移轉登記。
      4.原告於97年8 月1 日發函催告被告戊○○履行移轉登記
        義務。
    (二)爭執事項：
      1.被告二人間就系爭房地之所有權移轉登記是否通謀虛偽
        意思表示？
        (1)被告間非通謀虛偽意思表示移轉系爭房地之所有權。
          系爭房地之買賣，乃經由台灣房屋公司仲介且收取相
          當之買賣佣金，買賣契約為真正。就被告戊○○而言
          ，跟誰簽約不是重點，重點是有收到價金，並且將系
          爭房地賣出。況系爭房地之買賣雙方素不相識，亦非
          買賣雙方私下自行簽約移轉登記過戶。
        (2)原告雖質疑被告戊○○以150 萬元出售系爭房地，價
          金至為不合理，然依證人乙○○所述，可知系爭房地
          所處位置區段，其成交價格大約為150 萬元左右，且
          因系爭房地地處路沖，又未整理，房屋外觀老舊不堪
          ，屋內則牆壁發霉、油漆剝落，隔間擺設亦雜亂未經
          整理，價金自然不高，且就證人乙○○所述，於附近
          區段成交案件，其價格亦為150萬元，益見系爭房地
          之出售價錢，並無違反市場行情之處。至於網路上於
          同區段雖有其他房仲業者之委託案例，其價格或高於
          系爭房地，然此為「廣告價格」並非成交價格，且各
          房屋其使用及管理狀況不同，是否即足以比擬，亦有
          疑問。
        (3)就系爭房地買賣價金支付過程而論：原告主張，被告
          僅收受20萬元，即放心將系爭房地移轉登記予他人，
          令人懷疑，惟依不動產買賣契約第3條約定，尾款未
          支付前，買方須開立與未付款同額之商業本票予乙方
          作為擔保，故被告戊○○之權益已有保障，並不會因
          此有受損害之虞。而就尾款價金部分，被告丁○○於
          98年9月21日當庭提供系爭房地之交屋明細表，乃將
          被告戊○○應負擔之土地增值稅、房屋稅、地價稅及
          水電瓦斯費等一一結算並予以扣除後，始將尾款匯予
          被告戊○○，雙方如有通謀意思表示，何須大費周章
          ，將應負擔之房屋稅、地價稅及水電瓦斯費等一一結
          算清楚？另系爭房地乃於94年11月8日移轉登記為被
          告丁○○所有，嗣於次日核撥款項，被告丁○○並立
          即將尾款由訴外人日盛國際商業銀行轉帳至被告劉俊
          良彰化銀行新竹分帳戶，綜合上述，系爭房地之買賣
          實無通謀虛偽意思情事。
      2.針對民法第244 條的請求權基礎部分，原告之請求並無
        理由，參酌歷次證人之證述，被告丁○○並不知道購買
        系爭房地之行為有詐害原告之債權，被告戊○○只是單
        純將系爭房地賣出而已，並不會跟他人交代其與前妻即
        訴外人胡嘉珊間之事情。
      3.被告戊○○與訴外人胡嘉珊是否已合意變更利益第三人
        契約？
        (1)被告戊○○與訴外人胡嘉甄雖於78年9 月8 日離婚，
          並為系爭協議，惟該利益第三人之約定，業經被告劉
          俊良與訴外人胡嘉珊同意變更協議內容，雙方無須移
          轉登記予原告，故訴外人胡嘉珊乃於79年1 月23日將
          文雅街房地移轉登記予訴外人許錦河，被告戊○○則
          另於94年11月8 日將系爭房地所有權移轉登記予被告
          丁○○，而原告遲至97年8 月1 日始以存證信函為享
          受其利益之意思表示，依民法第269 條第2 項規定，
          契約當事人變更契約之內容，自屬合法有效。
        (2)另如原告所稱，被告戊○○與訴外人胡嘉珊二人乃經
          「商量」始將文雅街房地出售變現，彼此朋分現金，
          已說明其二人於當時已「合意變更」離婚協議書中有
          關待原告成年時將系爭房地移轉原告之利益第三人約
          定。
        (3)原告另又主張，文雅街房地賣得價金260 萬元，於清
          償房貸50萬元後，訴外人胡嘉珊僅分得20萬元等語，
          與事實不符，請原告舉證以釐清其情。另則，姑且不
          論二人嗣後分配款項究竟為何，訴外人胡嘉珊於出售
          文雅街房地後，被告戊○○尚且得分配房屋買賣價金
          ，更益證二人間確已合意變更第三人利益條款，亦協
          議分配買賣價金。至於彼此間分配金額之比例多寡，
          此乃被告戊○○與訴外人胡嘉珊就文雅街房地出售後
          ，價金分配之糾爭，與其二人已合意變更利益第三人
          條款無涉，更無原告所主張係訴外人胡嘉珊個人違約
          之問題。
        (4)又，離婚協議書第4 條第1 項已就文雅街房地、系爭
          房地約定，「均待」原告成年時移轉予原告，男女雙
          方「均不得」私自變賣、抵押、作保。上揭約定乃同
          時就文雅街房地、系爭房地為相同一體約定，且既約
          定於同一條款之中，自不能割裂解釋，而認為被告劉
          俊良與訴外人胡嘉珊僅就文雅街房地合意變更協議內
          容，被告戊○○卻仍須就系爭房地履行對原告之義務
          。
      4.房屋的現值應以請求移轉之日期或是原告寄發存證信函
        日為準。因為原告縱使成年，在未請求前，被告不知道
        原告是否要請求移轉登記，且雙方法律乃自第三人請求
        債務人履行之意思表示後始發生，並無溯及效力。是若
        被告戊○○應負賠償責任，應以原告請求履行之時為準
        ，非以其成年時準。
      5.綜上，爰請求駁回原告之訴，就原告主張後位聲明部分
        ，若受不利判決，願供擔保，請准免假執行。
三、被告丁○○經合法通知，無正當理由未於最後言辯論期日到
    場，惟之前到場及提出書狀陳稱：
    (一)本件原告主張伊與被告戊○○間之買賣契約為通謀虛偽之
      假買賣，原告自應負舉證之責任。斷不能僅因伊之先生係
      不動產仲介人員，或伊之先生與原告之阿姨曾經為同事關
      係，即據以認定伊瞭解情形而有通謀虛偽買賣之事實。
    (二)系爭房地購買價金為150 萬元，因標的位於巷沖且門前為
      下坡，故伊及證人丙○○以及訴外人吳秋松便商量共同出
      資購買，整建成套房出租予元培或玄奘大學之學生。整修
      過程歷時八個月，並花費約330 萬元之整修費用始完成目
      前之狀態。整修後因資金不足始向訴外人新竹第三信用合
      作社貸款300 萬元。伊及證人丙○○、訴外人吳秋松均不
      認識被告戊○○，只是單純的房屋買賣交易，且依據系爭
      房地謄本看不出有任何產權不清之處，如何能瞭解被告戊○○與其前妻有何協議。
    (三)不動產價值之判定，實屬十分專門之技術與專業，並非一
      般人僅僅依照網路上搜尋房仲網站之結果，而予判斷房屋
      之價值。甚至同一區塊內也會因為房屋不同的地點、屋齡
      、社區管理之良莠及一般民間所廣為認知風水陽宅觀念，
      在在都會影響到每一間房屋的價值。本件原告只在網站上
      搜尋附近（範圍擴及數十公里）之房屋價格據以比較，實
      不客觀也不準確。況且其價格的判斷中完全不把系爭房地
      中屬於一般大眾難以接受之巷沖、屋前下坡路段以及房屋
      老舊等等因素納入考量，原告之理由毫無根據可言。又系
      爭房地係位於香村路巷弄內，並非如原告所稱位於大馬路
      旁，門口並無停車位，且整修房屋前，屋況破爛不堪，壁
      癌滲水，根本無法住人，如果系爭房地有如原告所述這樣
      有價值早就賣掉，何以會輪到伊以150 萬元購得，況系爭
      房地若如此有價值，被告戊○○亦可以委託其他仲介公司
      賣得更高價格，何需以150 萬元出售。被告戊○○為屋主
      ，知道屋況屬巷沖、門前下坡危險、房子會滲漏水、嚴重
      壁癌，難以處理，故而降價出售，是原告於補充理由狀內
      容純屬不實，有刻意誇大不實，誤導法官之嫌。又一排房
      子第一戶和中間戶也有不同的價格，從網路上拉個資料就
      評斷系爭房地的價格太離譜。
    (四)另房屋買賣之交易習慣，頭期款及過戶前之備證款項佔買
      賣價金之多寡，並無一定之法律明文規定或習慣，僅需買
      賣雙方簽約時達成合意即可。況且過完戶後權狀之保管在
      代書處，雙方通常會簽立同金額之本票予賣方供做擔保。
      買賣雙方之交易均屬合理且正常，買賣雙方之安全自有一
      定保障，非如原告所稱之異常行為。若伊與先生或合夥人
      即訴外人吳秋松知道系爭房地另有系爭協議，伊又如何會
      自找苦吃而購買，購買後又何不早日出售予他人而花上30
      0 餘萬元之金錢整修。又伊配偶是房屋仲介人員就不能買
      賣房屋嗎？伊也只是利用一些積蓄去做投資理財的行為。
    (五)伊並不知道被告戊○○跟別人有什麼約定。伊確實以總價
      150 萬元向被告戊○○購買系爭房地，20萬元頭期款付現
      。伊買系爭房地是做投資，以套房出租給學生使用，有裝
      潢整修過。訴外人吳秋松是去簽約的人，是伊做套房的生
      意的合夥人，但是過戶到伊名下。
    (六)原告一直不斷主張本件買賣為假買賣，如果係通謀虛偽，
      系爭房地何以2 個月需要降價4 次。伊要是知道就和被告
      戊○○私下訂定契約成交就好了，還需付仲介費嗎？一筆
      買賣經過公司簽約還有代書見證，還有匯款證明還有繳稅
      明細，還會有假嗎？
    (七)綜上，請求駁回原告之。
三、得心證之理由﹕
    (一)本院整理之爭點為﹕1.被告戊○○與訴外人胡嘉珊有無變
      更系爭協議之約定？2.被告二人就系爭房地之買賣是否通
      謀虛偽意思表示？3.被告二人有無詐害債權之行為？4.被
      告戊○○是否應負債務不履行之賠償？
    (二)被告戊○○與訴外人胡嘉珊有無變更系爭協議之約定？經
      查﹕
      1.原告與被告戊○○均不爭執被告戊○○與原告之母即訴
        外人胡嘉珊簽署離婚協議書時有為系爭協議之約定，且
        文雅街房地業經被告戊○○與訴外人胡嘉珊之同意，於
        79年1 月23日出售予訴外人許錦河（見原告所提起訴狀
        、被告戊○○於於99年3 月3 日所提民事爭點整理狀）
        ，復有離婚協議書附卷可憑，自堪信為真實。
      2.被告戊○○辯稱與訴外人胡嘉珊協議變更將系爭房地所
        有權利轉登記予原告乙節，為原告所否認，則就有無變
        更第三人利他契約之約定此有利於己之事實，依民事訴
        訟法第277 條前段之規定，即應由被告戊○○負舉證之
        責。被告戊○○以文雅街房地業經其與訴外人胡嘉珊同
        意出售予訴外人許錦河而證其與訴外人胡嘉珊間有變更
        第三人利他契約之意，然被告戊○○自承文雅街房地售
        得之價金由其與訴外人胡嘉珊朋分（見被告戊○○99年
        3 月3 日所提民事爭點整理狀第2 頁第1 行），是若被
        告戊○○與訴外人胡嘉珊已變更系爭協議，使被告戊○○與訴外人胡嘉珊均無須再負擔文雅街房地及系爭房地
        移轉所有權予原告之義務，則原登記在訴外人胡嘉珊名
        下之文雅街房地出售後之價金，理應由訴外人胡嘉珊獨
        享，又何須與被告戊○○朋分。又文雅街房地與系爭房
        地若均約定免除移轉予原告之義務，以文雅街房地出售
        之價金由被告戊○○與訴外人胡嘉珊朋分，系爭房地之
        價金，訴外人胡嘉珊理應會要求與文雅街房地價金為同
        一處理，則訴外人胡嘉珊焉會任由被告戊○○於文雅街
        房地出售15年後才處分系爭房地（於94年10月3 日出售
        ，於94年11月8 日移轉登記予被告丁○○，此有土地及
        建物登記謄本足稽），是被告戊○○此部分辯解，洵屬
        無據。
      3.被告戊○○另辯稱依離婚協議書所載，係將文雅街房地
        及系爭房地為相同一體之約定，不得割裂解釋云云，然
        文雅街房地與系爭房地乃各自獨立之不動產，自得分別
        為不同之約定或變更，況被告戊○○未能提出有何不能
        割裂分別約定之事證以供本院審酌，自難以文雅街房地
        與系爭房地約定於同一書面中，即遽認就文雅街房地另
        為約定時，其效力及於系爭房地，是被告戊○○所述，
        亦無理由。
      4.此外，被告戊○○亦未能舉證以實訴外人胡嘉珊與被告
        戊○○間就系爭房地有變更第三人利他契約之約定，是
        堪認被告戊○○與訴外人胡嘉珊就系爭房地所為應於原
        告滿20歲時移轉登記予原告之第三人利他契約仍有效存
        在。
    (三)被告間就系爭房地之買賣是否為通謀虛偽意思表示？
      1.本件原告以被告戊○○委託銷售之仲介公司即訴外人台
        灣房屋公司為其阿姨即訴外人甲○原工作處，買受系爭
        房地之買受人即被告丁○○之夫即證人丙○○為該公司
        之店長，自應知被告戊○○與訴外人胡嘉珊就系爭房地
        所為之系爭協議，且買受價格過低，出示之資金往來資
        料無從證明係買受系爭房地之價款，又係在原告即將成
        年之前1 年出售，產訴外人甲○曾表示係其拜託證人丙○○購買云云而主張系爭房地之買賣為通謀虛偽意思表
        示，惟為被告所否認，並以前詞置辯。
      2.經查﹕
        (1)本院依被告戊○○之聲請向訴外人台灣房屋公司調閱
          系爭房地委託出售及訂立買賣契約之資料，系爭房地
          係於94年9 月6 日由被告戊○○簽立不動產專任委託
          銷售契約書，委託銷售價格為290 萬元。復於94年9
          月22日被告戊○○將授權價格變更為180 萬元。再於
          94年9 月24日變更為150 萬元，並於94年9 月25日由
          訴外人吳秋松簽立承買確認書，以150 萬元買受系爭
          房地，且同時簽立系爭房地買賣契約書，被告戊○○
          並收受第一期款10萬元，另由訴外人吳秋松於94年9
          月28日同意將系爭房地登記予被告丁○○乙節，有相
          關資料附卷可憑。另本院依職權向新竹市地政事務所
          調閱系爭房地申請移轉登記之資料，系爭房地出售予
          被告丁○○之價格為申請移轉登記契約書上所載土地
          及建築改良物之買賣價款合計金額之約2.4 倍，與一
          般房地買賣之處理方式尚無不同。
        (2)又，同段863 地號土地所有權於移轉登記為被告黃靖
          敏時應繳之土地增值稅為39,645元，此有新竹市稅捐
          稽徵處核定之土地增值稅繳款書可參，是原告質疑同
          段863 地號土地數十年未移轉，增值稅不在少數，被
          告戊○○出售系爭房地損失甚大，有違常理云云，即
          非可採。至系爭房地之其他應繳稅捐，亦已繳清，此
          有新竹市地政事務所函覆之相關文件可憑，況若應繳
          交之相關稅捐未據繳納完畢，地政事務所焉會核准變
          更登記。是系爭房地業已踐行移轉登記必要之程序，
          可堪認定。
        (3)按表意人與相對人通謀而為虛偽意思表示者，其意思
          表示無效，民法第87條第1 項前段定有明文。又當事
          人主張有利於己之事實者，就其事實有舉證之責任，
          民事訴訟法第277 條但書亦明文。故原告應就被告間
          就系爭房地所成立之債權買賣行為及物權移轉行為屬
          通謀虛偽負舉證之責。查﹕
          系爭房地買賣契約之買受人雖記載為訴外人吳秋松
            ，惟依不動產買賣契約書第7 條第1 項「辦理產權
            移轉登記時，有關權利人名義，得由甲方（即訴外
            人吳秋松）指定，乙方（即被告戊○○）絕無異議
            ．．．。」而訴外人吳秋松亦於94年9 月28日指定
            登記為被告丁○○名下，亦有指名第三人登記同意
            書可按。再以民法上亦有第三人利他契約之規定（
            民法第269 條），自難以被告丁○○非系爭房地買
            賣不動產契約之當事人，即遽斷系爭房地之買賣為
            通謀虛偽意思表示。
          系爭房地價款150 萬元，於簽訂買賣契約時被告劉
            俊良業已收受10萬元，有付款明細表可稽。另尾款
            130萬元被告丁○○亦已支付，有存摺明細及交屋
            明細表足按，依交屋明細表下方所載尾款130 萬元
            扣除土地增值稅、地價稅、房屋稅、申報費用及貼
            補水電等費用後，被告丁○○尚須給付1,244,581
            元，與存摺明細所載94年11月9 日轉帳之1,244,58
            1 元相符。雖原告主張此轉帳不能證明為系爭房地
            之尾款，惟此金額與被告丁○○應給付之尾款數目
            完全相同，而轉帳之金額並非整數，必定經過結算
            ，不同事件應付之金額完全相同，且有尾數，實屬
            少見。再以系爭房地於94年11月8 日已移轉登記為
            被告丁○○所有（有土地及建物登謄本可憑），被
            告丁○○本即有依約繳交剩餘價金之義務（民法第
            367 條參照），轉帳之時間與應給付價款之時間又
            僅差距1 日，自堪認此1,244,581 元為系爭房地之
            尾款。至價金另10萬元部分，被告戊○○並未爭執
            未收受，以被告既結算應付之尾款數額，自可認已
            收受另10萬元之價款，否則不會以130 萬元作結算
            之基準，是被告丁○○就系爭房地業已約履行價金
            之給付。
          原告質疑系爭房地價格過低，惟原告所提網路資料
            均為99年1 月31日系爭房地所在附近房地出售之價
            格，是否可作為系爭房地於94年9 、10月間之價格
            參考，尚非無疑。證人即從事房屋仲介之乙○○於
            本院審理時證稱「屋主開出底價是220 萬元，當然
            廣告出售的金額是290 萬元一定會高出底價，290
            萬元也是業主開出來的。印象中認為業主開價太高
            。」、「我去年5 月份在系爭房附近也賣出一棟房
            屋，成交價也是150 萬元。當地的個案如果不整理
            ，上下價格區間就是差不多這麼多，不會有暴漲、
            暴跌情形。」（見本院99年1 月6 日言詞辯論筆錄
            ）另參以證人乙○○所提成交報告單，98年5 月21
            日在新市○村路400 巷之房屋售價為150 萬元，系
            爭房地為385 巷，二者位置相距不遠。再以系爭房
            地於出售予被告丁○○前之屋況，為二層樓建物，
            外觀老舊，屋內牆壁油漆剝落，水泥裸露，滲水嚴
            重，物品擺設雜亂，衛浴、廚房設備式樣古舊，屋
            後雜草重叢生，比對整修後之情形，為一四層樓建
            物，外觀貼磚，屋後上覆採光罩，四壁貼磁磚，屋
            內粉刷，採新型式衛浴設備，有照片數幀附卷可參
            ，可知二者於出售前後迥然不同。另依原告所提主
            張係訴外人甲○所述之錄音光碟譯文，敘明因系爭
            房地交給訴外人甲○出售時，房子破破爛爛，只有
            土地權，故以土地一坪市價12萬元出賣系爭房地，
            且當時銀行估價只有150 萬元，並表示系爭房地買
            後重新整理了200 多萬元，銀行才估到300 多萬元
            等情，有原告於99年5 月10日所提譯文可證，是自
            難以被告丁○○整修後之擔保債權總金額（最高限
            額360 萬元）即認系爭房地以150 萬元出售價格過
            低。
          原告另主張被告丁○○之夫即證人丙○○就被告劉
            俊良與訴外人胡嘉珊間就系爭房地所為系爭協議有
            所知悉而仍購買，顯為通謀虛偽乙節，為被告所否
            認。查證人丙○○證稱「（問﹕如何知道系爭房地
            要賣？）胡嘉芬簽了委託書進來，我是她的主管，
            期間賣了壹個多月賣不掉，我覺得可以買起來當做
            學生套房來出租，我就找吳秋松合夥買系爭房屋，
            我跟吳秋松是朋友關係，房屋是路沖又是下坡，客
            戶看了都不喜歡，且破舊不堪，我想身上有一點積
            蓄，就買下來整修當成學生套房。．．．當初以屋
            主是以二百多萬元委託我們出售，賣了一段時間，
            戊○○有降價，還是沒有人買，我是認為如果以這
            個價錢買，整修之後出租是划得來的。」、「（是
            否知道胡嘉芬的姐姐是己○的母親？）不知道。我
            只是跟胡嘉芬同事，跟她的家人不熟。」、「（問
            ﹕是否知道戊○○和胡嘉芬的關係？不知道，是本
            件起訴後才知道。」、「（原告訴訟代理人問﹕和
            被告黃小姐、吳秋松三個人是否知道戊○○和胡嘉
            珊之間有約定這間房屋將來要過戶給原告？）不知
            道。」、「（原告訴訟代理人問﹕上面的主管徐先
            生沒有告訴你們嗎？）我們公司管理很嚴格，當初
            要買系爭房屋的時候，我有跟徐主管，也跟區管報
            告這件事情，他們同意後，我才買。但徐先生並沒
            有告知我這件事情。」（見本院99年3 月17日言詞
            辯論筆錄）而證人乙○○就被告戊○○與訴外人胡
            嘉珊間就之系爭協議不記得訴外人胡嘉珊是否有告
            知此事，只是有印象知道此事，何人說的不知道（
            見本院99年1 月6 日言詞辯論筆錄）。再依原告所
            提訴外人甲○所述之錄音光碟，於原告表示被告黃
            靖敏為證人丙○○之妻，證人丙○○一定知道系爭
            房地要過戶給原告才會以如此便宜之價格買下來時
            ，訴外人甲○稱「他不知道，我都不知道，他怎麼
            會知道」，並表示「我想他們（指被告戊○○、訴
            外人胡嘉珊）已經離婚，你奶奶又需要醫藥費，所
            以我跟店長說惜售。所以店長丙○○才買下來，銀
            行去估150 萬，丙○○幫我的忙才買下的．．．。
            」、「我是在不知情的情況下，北區房屋丙○○更
            不知情，是我拜託他，拜託丙○○幫幫忙的。」是
            證人甲○並未告知證人丙○○有關被告戊○○與訴
            外人胡嘉珊間之系爭協議，亦無證據足證訴外人吳
            秋松、被告丁○○、證人丙○○對系爭協議知情而
            購買系爭房地，則原告主張系爭房地買賣及所有權
            移轉乃通謀虛偽，即難採信，堪認被告所辯為真。
    (四)綜上，原告未能舉證證明被告間就系爭房地所為買賣及所
      有權移轉登記行為有通謀虛偽之情，從而，原告請求確認
      系爭房地間之買賣關係不存在，即無所據，應予駁回。又
      被告間之系爭房地買賣關係既有效存在，被告戊○○即負
      有移轉所有權予被告丁○○之義務，則被告間於94年11月
      8 日所為系爭房地所有權移轉登記即屬依約履行之行為，
      準此，原告請求被告丁○○塗銷系爭房地94年11月8 日所
      為所有權移轉登記，被告戊○○應將系爭房地所有權移轉
      登記予原告，於法自有未合，亦應駁回。
    (五)原告另主張被告間就系爭房地所為之買賣行為損害原告債
      權，依民法第244 條第2 項、第4 項請求撤銷詐害債權之
      買賣行為乙節，查﹕
      1.按債務人所為之有償行為，於行為時明知有損害於債權
        人之權利者，以受益人於受益時亦知其情事者為限，債
        權人得聲請法院撤銷之，民法第244 條第2 項定有明文
        。
      2.本件被告戊○○與訴外人胡嘉珊間就系爭房地並無變更
        系爭協議之約定，已如前所述，則被告戊○○於94 年9
        月25日就系爭房地與訴外人吳秋松簽訂買賣契約，並於
        94年11月8 日移轉登記予訴外人吳秋松指定之被告丁○○名下，對原告之權利自有所損害。惟被告丁○○、證
        人丙○○、訴外人吳秋松就被告戊○○與訴外人胡嘉珊
        間系爭協議之存在並不知情，已為本院前所認定（詳得
        心證之理由(三)之2.之(3)），揆諸前揭法條之規定，原告
        聲請撤銷被告間就系爭房地所為之買賣及移轉所有權之
        行為，被告丁○○應塗銷系爭房地於94年11月8 日所為
        所有權移轉登記，回復為被告戊○○所有，被告戊○○
        再移轉登記予原告，即無理由，應予駁回。
    (六)原告依債務不履行請求被告戊○○賠償部分﹕
      1.按以契約訂定向第三人為給付者，要約人得請求債務人
        向第三人為給付，其第三人對於債務人，亦有直接請求
        給付之權；又贈與人就前條第2 項所定之贈與給付遲延
        時，受贈人得請求交付贈與物；其因可歸責於自己之事
        由致給付不能時，受贈人得請求賠償贈與物之價額，民
        法第269 條第1 項、第409 條第1 項定有明文。
      2.本件原告係76年1 月6 日出生，原告於成年後之97年8
        月1 日通知被告戊○○移轉系爭房地所有權等情，有離
        婚協議書、新竹武昌郵局第1294號存證信函可參，且為
        被告戊○○所不爭執（見被告戊○○於98年9 月21日提
        答辯狀），是原告業已對被告戊○○表示欲享有系爭協
        議所生之利益。又被告戊○○與訴外人胡嘉珊就此第三
        人利他契約並無變更之約定，從而，原告自得依被告戊○○與訴外人胡嘉珊就系爭土地所為之系爭協議，請求
        被告戊○○將系爭土地所有權移轉登記予其所有。惟系
        爭房地為被告戊○○擅自出售，並於94年11月8 日移轉
        登記予被告丁○○所有致有給付不能之情事，已如前所
        述，而此給付不能乃係可歸責於被告戊○○之事由所致
        ，準此，原告請求被告賠償贈與物之價值，即系爭房地
        之實際價值，於法並無不合。本件兩造均同意以98年8
        月間系爭房地之市價為贈與物價值核計之標準（見本院
        99年3 月17日言詞辯論筆錄）。經本院依原告聲請囑請
        永聯不動產估價師事務所鑑定系爭房地於97年8 月間之
        市價，經鑑定其價值為2,221,447 元，有估價報告書一
        份可佐。原告雖主張系爭房地設定360 萬元抵押權，其
        價值即應以360 萬元計算云云，然系爭房地原為二層建
        物，外觀老舊，內部雜亂，於95年9 月28日設定抵押權
        時，為一四層建物，外觀明亮，內部陳設新穎，是就系
        爭房地之實際價值自不得以四層建物及該時現況作為核
        估之標準，準此，原告請求被告賠償贈與物之價值在2,
        221,447 元範圍內，為有理由，應予准許，逾此數額之
        請求，即乏所據，應予駁回。
四、原告及被告戊○○均陳明願供擔保請准宣告假執行及免為假
    執行，就原告勝訴部分，核無不合，爰酌定相當金額，分別
    准許之。就原告敗訴部分，其假執行之聲請失所附麗，應併
    予駁回。
五、本件事證已臻明確，兩造其餘陳述及主張或攻繫防禦方法，
    對判決之結果不生影響，爰不一一條列審究，併此敘明。
、據上論斷，本件原告之訴為一部有理由，一部無理由，依民
    事訴訟法第385 條第1 項前段、第79條、第390 條第2 項、
    第392 條第2 項，判決如主文。
中    華    民    國    99    年    6     月    21    日
                  民事第二庭    法  官  盧玉潤
以上正本係照原本作成。
如對本判決上訴，須於判決送達後20日內向本院提出上訴狀。
                                書記官  謝國聖
中    華    民    國    99    年    6     月    21    日

司法院資訊處製作；財團法人民間司法改革基金會備份。
